臺灣士林地方法院民事判決　九十年度簡上字第二一六號
　　上　訴　人　乙○○
　　被 上訴 人　丙○○
　　訴訟代理人　甲○○
右當事人間請求給付票款事件，上訴人對於中華民國九十年九月七日本院士林簡易庭
九十年度士簡字第八三０號第一審判決提起上訴，本院判決如左：
    主      文
上訴駁回。
第二審訴訟費用由上訴人負擔。
    事      實
甲、上訴人方面：
一、聲明：
  (一)原判決廢棄。
  (二)被上訴人第一審之訴駁回。
二、陳述：除與原審判決書所載者相同茲予引用外，補稱：
  (一)兩造素不相識，更無金錢上之往來，系爭支票乃因上訴人之鄰居翁勝仁與被上訴
    人有生意上之往來，翁勝仁向上訴人借用支票二紙，用以向被上訴人借調現金，
    故此項借款應由翁勝仁負責清償，況翁勝仁亦為系爭支票之背書人，依法翁勝仁
    應有清償之義務，且翁勝仁亦表示願負責。
  (二)訴外人翁勝仁原欲將其不動產抵押借款，以兌現系爭支票，惟至今仍無法抵押，
    導致系爭支票遭退票。而翁勝仁表示已陸續償還被上訴人新台幣（下同）八萬元
    ，並曾向被上訴人表示願分期攤還借款，惟被上訴人並不願意配合。
三、證據：援用原審之立證方法外，並提出切結書影本一份，及聲請訊問證人翁勝仁
    。
乙、被上訴人方面：
一、聲明：駁回上訴。
二、陳述：除與原審判決書所載者相同茲予引用外，補稱：
    系爭支票乃訴外人翁勝仁向被上訴人借調現金時所交付，迄今並未清償借款之本
    金八萬元，被上訴人亦否認翁勝仁於提示日後有支付利息之事實。
三、證據：援用原審之立證方法。
    理      由
一、本件被上訴人起訴主張：其執有上訴人所簽發如附表所示之系爭二紙支票，面額
    共十六萬五千元，詎於屆期後之八十九年十二月二十六日提示不獲兌現，為此，
    爰依票據法律關係，訴請上訴人給付上開票款及自提示翌日起至清償日止，按年
    息百分之六計算之利息等語。上訴人則以：系爭支票乃訴外人翁勝仁向其借用後
    ，於系爭支票背書持向被上訴人借調現金，依法應由翁勝仁負責清償，且翁勝仁
    已陸續償還被上訴人八萬元等語，以資抗辯。
二、被上訴人主張其執有上訴人所簽發之系爭二紙支票，面額共十六萬五千元，於屆
    期後之八十九年十二月二十六日提示不獲兌現之事實，業據其提出與其所述相符
    之系爭支票及退票理由單影本各二紙為證，並為上訴人所不爭執，自堪認為真正
    。
三、按「民事訴訟如係由原告主張權利者，應先由原告負舉證之責，若原告先不能舉
    證，以證實自己主張之事實為真實，則被告就其抗辯事實即令不能舉證，或其所
    舉證據尚有疵累，亦應駁回原告之請求」（最高法院十七年上字第九一七號判例
    參照）。上訴人辯稱翁勝仁已陸續償還被上訴人八萬元之事實，為被上訴人所否
    認，上訴人雖舉證人翁勝仁於九十一年一月二十二日本院言詞辯論時到場結證稱
    ：「系爭票款我已陸陸續續還給被上訴人，九十年二、三月開始我已經無法付利
    息。之前的利息我都有付，之後已沒有辦法再付，我付的八萬元都是在繳利息而
    非本金，利息兩分半，我付款都無取收據」等語，惟被上訴人否認於提示系爭支
    票後有繼續收到翁勝仁支付之利息，證人翁勝仁復與系爭票款之清償有直接之利
    害關係，而翁勝仁又無法提出其他佐證證明其確有於系爭支票提示日之八十九年
    十二月二十六日後有繼續支付利息，證人翁勝仁之證言自難採信，則上訴人辯稱
    翁勝仁已陸續清償本金及系爭支票提示日後之利息共八萬元等語，不足採信。
四、次按在票據上簽名者，依票上所載之文義負責；發票人對於執票人應照支票文義
    擔保支票之支付；又執票人向支票債務人行使追索權時，得請求自為付款提示日
    起之利息，如無約定利率者，依年利六釐計算，票據法第五條第一項、第一百二
    十六條、第一百三十三條分別定有明文。又票據行為為不要因行為，即不以給付
    之原因為要素而得成立之行為，凡簽名於票據之人，不問原因如何，均須依票上
    所載文義負責，除執票人取得票據係出於惡意或詐欺者外，發票人不得以自己與
    執票人前手所存抗辯之意由，對抗執票人（最高法院四十九年度台上字第六七八
    號判例參照）。另民事訴訟法第三百八十九條第一項第四款復規定，命清償票據
    上債務之判決，法院應依職權宣告假執行。本件上訴人既為系爭支票之發票人，
    且無法證明被上訴人係出於惡意或詐欺而取得系爭支票，則其自不得以其與被上
    訴人之前手所存之抗辯事由，對抗被上訴人。從而，被上訴人基於前開票據之法
    律關係，訴請上訴人給付票款十六萬五千元及自提示日翌日即八十九年十二月二
    十六日起至清償日止，按年息百分之六計算之法定遲延利息，為有理由，應予准
    許。原審判命上訴人如數給付並依職權宣告假執行，於法相合。上訴意旨指摘原
    判決結果不當，求予廢棄改判，為無理由，應予駁回其上訴。
五、本件判決基礎已臻明確，兩造其餘之攻擊防禦方法及訴訟資料經本院斟酌後，核
    與判決不生影響，無一一論述之必要，併予敘明。
據上論結，本件上訴為無理由，依民事訴訟法第四百三十六條之一第三項、第四百四
十九條第一項、第七十八條，判決如主文。
中　　　華　　　民　　　國　　九十一　　年　　　二　　　月　　　六　　　日
                            臺灣士林地方法院民事第三庭
~B審判長法官　施月燿
~B　　　法官　周明鴻
~B      法官　張國勳
右為正本係照原本作成。
本件判決不得上訴。
中　　　華　　　民　　　國　　九十一　　年　　　二　　　月　　　八　　　日
~B法院書記官　林郁菁
